臺灣嘉義地方法院刑事判決
111年度金訴字第323號
公  訴  人  臺灣嘉義地方檢察署檢察官
被      告  方笠騰




上列被告因加重詐欺等案件，經檢察官提起公訴（111年度偵字
第188號），被告於準備程序中為有罪之陳述，本院合議庭裁定
由受命法官獨任行簡式審判程序，判決如下：
    主    文
甲○○犯如附表所示之罪，均累犯，各處如附表所示之刑及沒收。
    犯罪事實
一、甲○○明知自始即無交付商品之真意，意圖為自己不法所有，
    基於詐欺取財及掩飾、隱匿特定犯罪所得之本質、來源、去
    向之犯意，於附表所示時間，見少年葉○壹（民國96年12月
    生，真實姓名年籍均詳卷）、乙○○分別透過網際網路在臉書
    群組上發布欲收購網路遊戲配件之訊息，以messenger功能
    傳送私訊方式與其等聯絡，對葉○壹、乙○○施以如附表所示
    之詐術，並分別於110年7月9日上午7時30分許及翌（10）日
    晚間7時16分許，透過網際網路連上「星城ONLINE」之線上
    遊戲，以暱稱「黑+ 惠兒7788」向不知情之邱怡蕾以購買虛
    擬寶物為由，取得邱怡蕾所開立金額為新臺幣（下同）2,50
    0元之全家便利商店繳費代碼「00000000000000」（下稱代
    碼Ａ）及金額為4,000元之全家便利商店繳費代碼「00000000
    000000」（下稱代碼Ｂ）後，將代碼Ａ提供給葉○壹、代碼Ｂ提
    供給乙○○，要求其等以超商代碼繳費之方式為其購買遊戲點
    數及購買指定型號手機之方式，支付約定之價金，致其等均
    陷於錯誤，以附表所示之方式，支付如附表所示款項，待邱
    怡蕾見上開代碼均為繳納後，即先後將等值之325,000元及5
    2萬元遊戲幣轉入上開玩家暱稱角色帳戶內，以此掩飾、隱
    匿犯罪所得去向（詐騙時間、方法、金額各詳附表所示）。
    嗣葉○壹、乙○○遲未取得購買之商品，見甲○○一再推延，方
    知受騙而報警處理，始查悉上情。
二、案經乙○○訴由嘉義市政府警察局報告臺灣嘉義地方檢察署檢
    察官偵查起訴。
    理    由
一、被告甲○○所犯為死刑、無期徒刑或最輕本刑為3年以上有期
    徒刑以外之罪，亦非高等法院管轄第一審案件，其於準備程
    序中就被訴事實為有罪之陳述，經告知簡式審判程序之旨，
    並聽取公訴人、被告之意見後，其等對於本案改依簡式審判
    程序審理均表示同意（見本院卷第73至74頁），本院合議庭
    爰依刑事訴訟法第273條之1第1項規定，裁定由受命法官獨
    任進行簡式審判程序；又本件之證據調查，依刑事訴訟法第
    273條之2規定，不受同法第159條第1項、第161條之2、第16
    1條之3、第163條之1及第164條至第170條規定之限制，合先
    敘明。
二、認定犯罪事實所憑之證據及理由：
    上開犯罪事實，業據被告於本院審理中坦承不諱（見本院卷
    第65、84、89頁），並有證人邱怡蕾於警詢及偵查中之證述
    （見警卷第1至5頁，偵卷第49至51頁）、被害人葉○壹、葉
    昇銓、葉雅惠、乙○○於警詢所為之證述（見警卷第8至12頁
    ），及有證人邱怡蕾與「黑+ 惠兒7788」交易虛擬寶物之對
    話及與「方」之LINE對話紀錄畫面翻拍照片（見警卷第20至
    25頁、偵卷第53至69頁）、通聯調閱查詢單、蒐證照片（警
    卷第26至29頁）、金果數位科技股份有限公司110年8月13日
    金字第11008130001號函暨訂單管理維護、金果數位科技股
    份有限公司110年8月16日金字第11008160001號函暨訂單管
    理維護（見警卷第14至19頁）、「賽車模擬器交流」社團照
    片及messenger對話紀錄畫面翻拍照片、匯款照片（見警卷
    第37至95頁）、凱基銀行新臺幣存摺封面、內頁影本（見警
    卷第96至97頁）、內政部警政署反詐騙諮詢專線紀錄表、臺
    中市政府警察局霧峰分局內新派出所受(處)理案件證明單、
    受理各類案件紀錄表、陳報單（見警卷第104至108頁）、被
    告facebook個人頁面翻拍照片（見警卷第35頁）、全家超商
    代碼繳費收據、MOMO網購訂單查詢頁面翻拍照片（見警卷第
    36頁）、內政部警政署反詐騙諮詢專線紀錄表、嘉義縣警察
    局中埔分局義仁派出所受(處)理案件證明單、受理各類案件
    紀錄表、陳報單（見警卷第99至103頁）各1份（各次詐欺之
    相關證據均詳如附表「證據出處欄」所載）存卷可查。足認
    被告上開任意性自白與事實相符，堪以採信。綜上所述，本
    案事證明確，被告上開犯行洵堪認定，應予依法論科。
三、論罪科刑：
  ㈠按洗錢防制法第15條之特殊洗錢罪，係在無法證明前置犯罪
    之特定不法所得，而未能依洗錢防制法第14條之一般洗錢罪
    論處時，始予適用。倘能證明人頭帳戶內之資金係前置之特
    定犯罪所得，即應逕以一般洗錢罪論處，自無適用特殊洗錢
    罪之餘地。查被告本案所為，業已該當刑法第339條第1項之
    要件，而該條項屬洗錢防制法第3條第2款所規定之特定犯罪
    。被告本案對被害人及告訴人所為詐欺取財犯行，係使被害
    人及告訴人將款項繳以購買遊戲點數並存入指定之遊戲帳戶
    內，以隱匿其詐欺所得去向，所為已切斷資金與當初犯罪行
    為之關聯性，隱匿犯罪行為或該資金不法來源或本質，使偵
    查機關無法藉由資金之流向追查犯罪者，核與洗錢防制法第
    14條第1項一般洗錢罪之要件相合。
  ㈡核被告所為，均係犯刑法第339條第1項之詐欺取財罪，及洗
    錢防制法第14條第1項之一般洗錢罪。公訴意旨雖認被告本
    案係以網際網路對公眾散布而犯詐欺取財罪等語，然被告陳
    稱係以私訊方式與買家聯絡（見本院卷第67頁），核與告訴
    人乙○○於警詢中所述相符（見警卷第10頁），足見被告並未
    有何張貼公開廣告之情事；卷內復無任何證據足證被告確有
    在網際網路張貼公開販賣本案商品之情，自難認被告有何以
    網際網路對公眾散布而犯詐欺取財之犯行，此部分公訴意旨
    容有誤會，惟因與起訴之基本社會事實同一，並經本院當庭
    告知變更後所犯之罪名（見本院卷第64、84頁），無礙其防
    禦權，爰依法變更起訴法條。至公訴意旨雖漏載告訴人乙○○
    依指示上網購買指定型號手機寄給被告而遭詐騙10,120元部
    分，因與起訴事實為同一基本社會事實，自在本院審理範圍
    內，併此敘明。
  ㈢被告均係以一行為觸犯詐欺取財罪、一般洗錢罪，應依刑法
    第55條規定論以想像競合犯，從一重之一般洗錢罪處斷。
  ㈣被告所犯上開二罪間，犯意各別，行為互殊，應予分論併罰
    。
  ㈤至於附表編號1所示之被害人葉○壹，於被告行為時雖為未滿1
    8歲之少年，惟被告是透過網路傳送訊息方式施用詐術，而
    為虛假之交易，其與葉○壹並不相識，亦無證據足認其知悉
    葉○壹未滿18歲，或於主觀上有此預見，是此部分並無兒童
    及少年福利與權益保障法第112條第1項加重規定之適用，併
    此敘明。
  ㈥又被告前因詐欺案件，分別經臺灣花蓮地方法院⑴以104年度
    簡字第173號判處有期徒刑3月確定、經臺灣宜蘭地方法院（
    下稱宜蘭地院）分別⑵以104年度易緝字第36、37、38、39號
    號判處有期徒刑2月(共8罪)、3月(共3罪)、4月確定、⑶以10
    5年度易字418號判處有期徒刑3月、⑷以105年度易字第第668
    號判處有期徒刑2月、2月確定，前開編號⑴至⑷所示之罪，再
    經宜蘭地院以106年度聲字第608號裁定應執行有期徒刑2年3
    月確定，於105年5月19日入監執行，至106年8月17日縮短刑
    期假釋出監，於107年4月17日縮刑期滿未經撤銷假釋而執行
    完畢，此有臺灣高等法院被告前案紀錄表1件在卷可參，其
    於受有期徒刑之執行完畢後，五年以內故意再犯有期徒刑以
    上之本罪，均為累犯，爰依司法院大法官會議釋字第775號
    解釋意旨，衡酌被告前揭構成累犯之罪與本案罪質相同，犯
    罪型態亦相似，且被告於前案執行完畢後非長之時間內，故
    意再為本件犯行，顯見其有特別惡性及對於刑罰反應力薄弱
    ，參以被告本案犯罪情節，核無司法院釋字第775號解釋所
    指罪刑不相當之情形，故認本案應論以累犯，並依刑法第47
    條第1項規定，加重其刑。
  ㈦按洗錢防制法第16條第2項規定：「犯前2條之罪，在偵查或
    審判中自白者，減輕其刑。」。查被告於本院審理中就本案
    所為二次洗錢犯行均自白犯罪，爰依上開規定減輕其刑，並
    依法先加重後減輕之。
  ㈧爰以行為人之責任為基礎，審酌被告正值青、壯年，卻不思
    以正途賺取所需，竟貪圖不法利益，為圖可輕鬆獲得之不法
    利益，而為本案犯行，使無辜之被害人陷於錯誤而上當受騙
    ，破壞社會秩序及人際間之信賴，不僅無視法治社會之規範
    ，漠視一般民眾之財產權，造成告訴人及被害人之財產損失
    ，破壞社會秩序及社會成員間之互信基礎外，更製造金流斷
    點，破壞金流秩序之透明穩定，妨害國家對於犯罪之追訴與
    處罰，致使告訴人及被害人遭騙款項益加難以尋回而助長犯
    罪，所為殊值非難，惟念及其終能坦承犯行，節省有限之調
    查資源，態度良好，兼衡本案遭詐騙之人數僅有2人，金額
    非鉅，併考量被告自述教育程度為之國中肄業，曾從事水電
    工，離婚，育有一名16歲之未成年子女，另案羈押前與女兒
    同住，父母健在，但已離婚且各自嫁娶，我沒有重大疾病家
    庭經濟生活狀況，暨考量其自述因工作不穩定才從事詐騙之
    犯罪動機、目的，迄今尚未賠償被害人之財產損失，告訴人
    所受財產損害程度、檢察官之量刑意見及被害人葉○壹表示
    希望判重一點（見本院卷第131頁之本院電話紀錄表）之意
    見等一切情狀，各量處如附表主文欄所示之刑。
  ㈨關於數罪併罰之案件，如能俟被告所犯數罪全部確定後，於
    執行時，始由該案犯罪事實最後判決之法院所對應之檢察署
    檢察官，聲請該法院裁定之，無庸於每一個案判決時定其應
    執行刑，則依此所為之定刑，不但能保障被告（受刑人）之
    聽審權，符合正當法律程序，更可提升刑罰之可預測性，減
    少不必要之重複裁判，避免違反一事不再理原則情事之發生
    （最高法院110年度台抗大字第489號裁定意旨參照）。查被
    告另涉犯詐欺等案件，目前於臺灣宜蘭地方法院審理中，有
    臺灣高等法院被告前案紀錄表附卷可憑，而與被告所犯本案
    犯行，顯有可合併定執行刑之情況，揆諸前開說明，俟被告
    所犯數罪全部確定後，再由檢察官聲請裁定為宜，是本案爰
    不予定應執行刑，併此敘明。
四、沒收部分：
  ㈠按犯洗錢防制法第14條之罪，其所移轉、變更、掩飾、隱匿
    、收受、取得、持有、使用之財物或財產上利益，沒收之；
    犯第15條之罪，其所收受、持有、使用之財物或財產上利益
    ，亦同，洗錢防制法第18條第1項定有明文。又犯罪所得，
    屬於犯罪行為人者，沒收之。但有特別規定者，依其規定。
    前二項之沒收，於全部或一部不能沒收或不宜執行沒收時，
    追徵其價額，刑法第38條之1第1項、第3項亦定有明文。是
    洗錢防制法關於沒收規定應優先於刑法相關規定，至於不能
    或不宜執行沒收時之追徵部分，則仍回歸刑法沒收章規定。
  ㈡經查，被告本案於附表編號1所示犯行詐得2,500元及於附表
    編號2所示詐得合計14,165元，均為被告犯一般洗錢罪所取
    得之財物，且未扣案，除已返還被害人葉○壹2,000元，業據
    被害人葉○壹於警詢證述明確外（見警卷第8頁），其餘犯罪
    所得共14,665元均未發還告訴人及被害人，揆諸上開說明，
    應依洗錢防制法第18條第1項前段、刑法第38條之1第3項之
    規定宣告沒收，於全部或一部不能沒收或不宜執行沒收時，
    追徵其價額。而被告另取得指定型號手機部分，固屬犯罪所
    得變得之物，然因該物為被告以詐得款項所購買，為避免重
    複沒收，爰不予宣告沒收。
據上論斷，應依刑事訴訟法第273條之1第1項、第299條第1項前
段、第300條（依裁判簡化原則，僅記載程序法條），判決如主
文。
本案經檢察官邱朝智提起公訴，檢察官廖俊豪到庭執行職務。
中　　華　　民　　國　　111 　年　　12　　月　　5 　　日
                  刑事第六庭  法　官　黃美綾
以上正本證明與原本無異。
如不服本判決應於收受判決後20日內向本院提出上訴書狀，並應
敘述具體理由；其未敘述上訴理由者，應於上訴期間屆滿後20日
內向本院補提理由書（均須按他造當事人之人數附繕本）「切勿
逕送上級法院」。告訴人或被害人如對於本判決不服者，應具備
理由請求檢察官上訴，其上訴期間之計算係以檢察官收受判決正
本之日期為準。　　　　　　　　　
中　　華　　民　　國　　111 　年　　12　　月　　6 　　日
                              書記官  李承翰
附錄本案論罪科刑法條：
洗錢防制法第14條
有第二條各款所列洗錢行為者，處7年以下有期徒刑，併科新臺
幣5百萬元以下罰金。
前項之未遂犯罰之。
前二項情形，不得科以超過其特定犯罪所定最重本刑之刑。 
中華民國刑法第339條
意圖為自己或第三人不法之所有，以詐術使人將本人或第三人之
物交付者，處5年以下有期徒刑、拘役或科或併科50萬元以下罰
金。
以前項方法得財產上不法之利益或使第三人得之者，亦同。
前二項之未遂犯罰之。
附表：
編號 詐騙時間、方法、金額 證據出處 主文及沒收 1 ︵ 即起訴書附表一編號1 、附表二編號 1部分 ︶ 被告甲○○於110年7月8日上午9時41分許，透過網際網路臉書通訊軟體，以暱稱「甲○○」帳號利用Messenger功能傳送私訊與葉○壹，佯稱欲以2,500元之價格出售電腦遊戲配件「手剎車」云云，致葉○壹陷於錯誤，遂於110年7月9日上午7時55分許，在全家便利商店「大里新生店」，依指示以代碼繳費方式支付遊戲點數2,500元。 ⒈證人葉○壹於警詢之陳述（見警卷第8至9頁）。 ⒉證人葉昇銓於警詢之陳述（見同上卷第9之1至9之3頁）。 ⒊證人葉雅惠於警詢之陳述（見同上卷第9之4至9之6頁）。 ⒋金果數位科技股份有限公司110年8月13日金字第11008130001號函暨訂單管理維護（見同上卷第17至19頁）。 ⒌葉○壹提出之「賽車模擬器交流」社團照片及其與被告之messenger對話紀錄畫面翻拍照片、匯款照片（見同上卷第94至95頁）。 ⒍葉昇銓所有凱基銀行新臺幣存摺封面、內頁影本（見同上卷第96至97頁）。 ⒎內政部警政署反詐騙諮詢專線紀錄表、臺中市政府警察局霧峰分局內新派出所受(處)理案件證明單、受理各類案件紀錄表、陳報單（見同上卷第104至108頁）。 甲○○犯洗錢防制法第十四條第一項之洗錢罪，累犯，處有期徒刑參月，併科罰金新臺幣伍仟元，罰金如易服勞役，以新臺幣壹仟元折算壹日。 未扣案之犯罪所得新臺幣伍佰元沒收，於全部或一部不能沒收或不宜執行沒收時，追徵其價額。 2 ︵ 即起訴書附表一編號2 、附表二編號 2部分 ︶ 甲○○於110年7月8日凌晨1時53分許，透過網際網路臉書通訊軟體，以暱稱「甲○○」利用Messenger功能傳送私訊與乙○○，佯稱欲以14,165元之價格出售電腦遊戲配件「賽車模擬方向盤」云云，致乙○○陷於錯誤，遂於110年7月10日晚間8時1分許，在全家便利商店「中埔檨仔林店」依指示以代碼繳費方式支付遊戲點數4,000元（不含手續費45元），及於110年7月12日下午4時37分許，依指示在momo購物網下單購買價值10,120元之realme牌手機（型號：X7 Pro 128G），並寄送至宜蘭縣○○鄉○○路000巷0號，由甲○○收受。 ⒈證人乙○○於警詢之陳述（見警卷第10至12頁）。 ⒉金果數位科技股份有限公司110年8月16日金字第11008160001號函暨訂單管理維護（見同上卷第35頁）。 ⒊乙○○提供之全家超商代碼繳費收據、MOMO網購訂單查詢頁面翻拍照片（見同上卷第36頁）。 ⒋乙○○與甲○○之messenger對話紀錄畫面翻拍照片（見同上卷第37至93頁）。 ⒌內政部警政署反詐騙諮詢專線紀錄表、嘉義縣警察局中埔分局義仁派出所受(處)理案件證明單、受理各類案件紀錄表、陳報單（見同上卷第99至103頁）。 甲○○犯洗錢防制法第十四條第一項之洗錢罪，累犯，處有期徒刑伍月，併科罰金新臺幣壹萬元，罰金如易服勞役，以新臺幣壹仟元折算壹日。 未扣案之犯罪所得新臺幣壹萬肆仟壹佰陸拾伍元沒收，於全部或一部不能沒收或不宜執行沒收時，追徵其價額。  
如不服本判決，應於判決送達後20日內，向本院提出上訴狀。